【裁判字號】    90,上訴,1578
【裁判日期】    900928
【裁判案由】    強盜等
【裁判全文】
臺灣高等法院刑事判決                            九十年度上訴字第一五七八號
    上  訴  人  臺灣新竹地方法院檢察署檢察官
    上  訴  人
    即  被  告  甲○○
    指定辯護人  本院公設辯護人
右上訴人因被告強盜等案件，不服臺灣新竹地方法院八十九年度訴字第九八號，中華
民國九十年三月十六日第一審判決（起訴案號：臺灣新竹地方法院檢察署八十八年度
偵字第六九六○號及移送併案：臺灣苗栗地方法院檢察署八十九年度偵字第六○號、
第一三五六號)，提起上訴，本院判決如左：
    主  文
原判決關於準強盜部分撤銷。
甲○○連續竊盜，累犯，處有期徒刑貳年。
    事  實
一、甲○○有違反麻醉藥品管理條例、傷害等前科，最後一次因違反麻醉藥品管理條
    例案件，經法院判處有期徒刑六月確定，甫於民國（下同）八十六年六月十二日
    易科罰金執行完畢，竟仍不知悔改，復基於意圖為自己不法所有之概括犯意，分
    別於附表所示之時、地以附表所示之方法連續竊取如附表所示被害人之車輛三台
    （最後一次竊取之車輛未得手，即被發覺）。甲○○另於八十八年九月十六日凌
    晨二時許施用第二級毒品安非他命後沿路行走 (施用毒品部分經依法院裁定送勒
    戒處所觀察、勒戒後，認為無繼續施用毒品傾向，已據臺灣苗栗地方法院檢察署
    以八十八年度毒偵字第五九九號及八十九年度毒偵字第四三一號為不起訴處分）
    迄同日上午七時三十分許已達不能安全駕駛動力交通工具之狀態，竟仍於附表編
    號一所示地點竊取附表編號一所示之警車後，駕駛該警車沿國道三號高速公路（
    起訴書誤載為國道二號高速公路）由南往北方向行駛（不能安全駕駛動力交通工
    具而駕駛部分未有上訴已判決確定）；嗣甲○○為擺脫警員之追捕，繼於國道三
    號高速公路六十二公里處任意變換車道、蛇行，迨駛近樹林收費站時因見大量警
    車集結圍捕無法通過，又自北上外側路肩急駛進內側路肩後迴轉駛往外側路肩往
    南逆向行駛，並於國道三號高速公路三鶯交流道北上入口匝道逆向駛離高速公路
    時，不慎撞及該交流道南、北入口處分隔島上所設置之號誌箱，致生該路段交通
    往來之危險。甲○○分別為警於八十八年九月十六日在國道三號高速公路三鶯交
    流道、八十八年十月二十七日在苗栗縣頭份鎮○○街土地公廟前、八十九年三月
    二十九日在苗栗縣頭份鎮○○○路一二八號前循線查獲。
二、案經內政部警政署國道公路警察局第一隊報告臺灣新竹地方法院檢察署檢察官偵
    查起訴，及苗栗縣警察局頭份分局報告臺灣苗栗地方法院檢察署檢察官函送原審
    法院併案審理。
    理  由
一、經查上訴人即被告甲○○對於八十八年九月十六日凌晨二時許施用安非他命後，
    迄同日上午七時三十分許已達不能安全駕駛動力交通工具之狀態，而於附表編號
    一所示地點竊取附表編號一所示之警車後，駕駛該警車沿國道三號高速公路行駛
    ，嗣駛近樹林收費站時因見大量警車集結圍捕無法通過，乃自北上外側路肩急駛
    進內側路肩後迴轉後駛往外側路肩往南逆向行駛，並於國道三號高速公路三鶯交
    流道北上入口處逆向駛離高速公路時，不慎撞及該交流道南、北入口處分隔島上
    所設置之號誌箱等情，均坦白承認，核與証人王明瑋、邱信彥、蔡崑藝証述情節
    相符，此外並有警員報告書、車籍作業系統查詢表等件在卷可資佐証，堪認被告
    上開自白與事實相符。被告甲○○雖另辯稱：伊雖有回頭逆向行駛，但伊於警員
    追捕期間並無蛇行，又伊有偷附表編號一、二車輛，但並未竊取附表編號三所示
    車輛，伊當時係欲向陳光借機車，因機車放在附表編號三所示自小客車旁邊因
    遭誤認竊車等語。惟查：
  (一)被告承認竊取附表編號一之警車，又駕駛該竊得之警車逃逸追捕時，國道三號
      高速公路上車流量甚大等情，已據被告於原審八十九年九月八日審理時供承在
      卷（原審卷第一二四頁參照）；又被告於警員駕車尾隨追捕期間，駕駛所竊得
      之警車任意於國道三號高速公路上任意變換車道、蛇行，迨駛近樹林收費站時
      因見大量警車集結圍捕無法通過，又自北上外側路肩急駛進內側路肩後迴轉後
      駛往外側路肩往南逆向行駛，並於國道三號高速公路三鶯交流道北上入口處逆
      向駛離高速公路時，不慎撞及該交流道南、北入口處分隔島上所設置之號誌箱
      等情，亦據証人即追捕警員蔡崑藝於原審八十九年三月十六日審理時証述在卷
      ，此外並有肇事現場圖一紙在卷可資佐証（偵查卷第九、十頁之間，未編頁碼
      ），是當時國道三號高速公路上車流量甚大，被告竟仍駕車任意變換車道、蛇
      行，甚且逆向行駛、逆向自高速公路入口匝道駛離高速公路，自屬已經混亂交
   通致生往來之危險甚明，被告辯稱未蛇行妨害交通致生往來危險等等，並不可
      採。
  (二)被告於附表編號二所示時地，趁邱良信離開未熄火之車牌號碼ＬＵ－五三九九
      號自小客車進入照相館內之際，竊取該自小客車，得手後駕駛離去等情，業據
      証人邱良信、黃良智、白詩嘉等人於偵查中証述在卷，而被告於本院審理時亦
      坦承該次竊盜犯行，自堪認定。
  (三)至被告於附表編號三所示時地，持對人身安全尚未構成威脅之細鐵絲及鑰匙竊
      取羅秀華所有之車牌號碼Ｗ五－二五八九號自小客車，尚未得手即為羅秀華發
      現報警當場查獲等情，業據羅秀華指證綦詳；又被告當日並未向陳光借車，
      而係向陳光借用鐵片等情，亦據証人陳光於偵查及原審八十九年十月十一
      日審理時証述在卷 (臺灣苗栗地方法院檢察署八十九年度偵字第一三五六號偵
      查卷第二九頁、原審卷第一二九頁以下參照），顯見被告辯稱於附表編號三所
      示時地擬騎乘向朋友陳光借用之機車而遭誤認竊取自小客車，顯係卸責之詞
      而不足採，此外並有鑰匙一把扣案及車籍作業系統查詢表、贓物認領保管收據
      、車輛照片等件在卷可資佐証，堪認羅秀華指訴被告於附表編號三所示時地竊
      車乙節屬實。
  (四)綜上所述，被告確有竊取警車，並為逃避警方追捕而於高速公路上任意變換車
      道、蛇行，甚且逆向行駛、逆向自高速公路入口匝道駛離高速公路，混亂交通
      致生往來之危險，並竊取邱良信、羅秀華所有之自小客車，被告上開所辯均不
      足採。本件事証明確，被告上開犯罪事實，堪予認定，應予依法論科。
二、核其所為，係犯刑法第三百二十條第一項、第三項之竊盜罪、竊盜未遂罪；又被
    告竊取警車後，在逃逸途中，於高速公路上任意變換車道、蛇行及逆向行駛致生
    往來危險，則係犯刑法第一百八十五條第一項之妨害公眾往來安全罪。被告所犯
    上開竊盜罪、竊盜未遂罪間，時間緊接、方法相同，且觸犯基本構成要件相同之
    罪名，顯係基於概括犯意反覆為之，應依刑法第五十六條連續犯之規定論以竊盜
    既遂一罪並加重其刑。所犯竊盜罪與妨害公眾往來安全罪，有方法結果之牽連關
    係，應依刑法第五十五條牽連犯之規定從情節較重之竊盜罪論處。本件檢察官雖
    就被告所犯如附表編號一之犯行以準強盜罪提起公訴，惟查，據警員王明瑋於原
    審證稱巡邏車被開走，伊沒有看到，據報樹林分隊有看到該車在高速公路上等語
    （參原審卷第廿四頁）；而蔡崑藝所駕警車係事後始據報前往追捕，亦據證人即
    追捕員警蔡崑藝於原審八十九年三月十六日審理時證述翔實（參原審卷第廿四頁
    正面、背面）則姑不論被告有無駕車作勢欲碰撞追捕之警車（起訴書未載此事實
    ），惟警員蔡崑藝駕車追捕時並非於案發現場，而按刑法第三百二十九條所謂「
    當場」，固不以尚未離去現場為限，即已離盜所而尚在他人跟蹤追躡中者，仍不
    失為「當場」，惟於離去盜所後，行至中途始被撞遇，則不得謂為「當場」，此
    時如因此爭執，犯人予以抵抗，實施強暴或脅迫，除可另成立他罪名外，不生以
    強盜論之問題（參最高法院二十八年上字第一九八四號判例），茲本件被告既已
    從盜所現場離去，其後行至中途始遭追捕，自難謂為「當場」，核與準強盜罪之
    構成要件尚屬有間，所為應只論以竊盜，起訴法條容有未洽，應予變更法條。又
    被告所涉如附表編號二、三所示之竊盜犯行，與本件檢察官起訴部分，具有連續
    犯之裁判上一罪關係，為起訴效力所及，自得併予審究。再被告前因違反麻醉藥
    品管理條例案件，經法院判處有期徒刑六月確定，甫於八十六年六月十二日易科
    罰金執行完畢，有本院被告全國前案紀錄表在卷足憑，被告前受有期徒刑之執行
    完畢後，五年內再犯本件最重本刑均為有期徒刑之竊盜罪、公共危險罪，為累犯
    ，應依刑法第四十七條規定遞加重其刑。
三、原審予以論科，固非無見，惟查被告所為係犯竊盜罪，尚不構成準強盜罪，已如
    前述，原判決未詳推求，遽論以準強盜罪，認事用法嫌有未洽；檢察官上訴指被
    告仍犯準強盜罪而與竊盜罪應併合處罰，及被告上訴否認涉有如附表編號三所示
    之竊盜犯行，雖均無可取，但原判決關於準強盜部分既有可議即無可維持，自應
    撤銷改判。爰審酌被告犯罪之動機、目的、手段、方法、一再竊車所生危害，及
    竊車後在高速公路反常行車，嚴重影響交通安全等一切情狀，量處處有期徒刑貳
    年示懲。又扣案之被告持以行竊羅秀華所有自小客車之鑰匙一把，係被告之兄所
    有而非被告所有，已據被告供承在卷，爰不併為沒收之諭知，附此敘明。
據上論斷，應依刑事訴訟法第三百六十九條第一項前段、第三百六十四條、第二百九
十九條第一項前段、第三百條、刑法第五十六條、第三百二十條第一項、第一百八十
五條第一項、第五十五條、第四十七條、罰金罰鍰提高標準條例第一條前段，判決如
主文。
本案經檢察官劉斐玲到庭執行職務。
中 華      民      國    九十      年      九      月    二十八    日
                            臺灣高等法院刑事第十二庭
                                    審判長法  官  劉  景  星
                                          法  官  陳  博  志
                                          法  官  陳  志  洋
右正本證明與原本無異。
如不服本判決應於收受送達後十日內向本院提出上訴書狀，其未敘述上訴之理由者並
得於提起上訴後十日內向本院補提理由書（均須按他造當事人之人數附繕本）。
                                          書記官  蔡  佩  珊
中      華      民      國    九十      年      十      月       二     日
附表：
┌──┬────────┬────────┬───────────────┐
│編號│時            間│地            點│                              │
├──┼────────┼────────┼───────────────┤
│一  │88.09.16上午七時│新竹台一線北上八│趁警員王明瑋、吳信彥離開尚未熄│
│    │時三十分許      │六公里處        │火之編號○一一八號、車牌號碼Ｌ│
│ │                │                │Ｈ－一二五○號警車取締交通違規│
│    │                │                │之際，竊取該警車              │
│    │                │                │迄88.09.16上                  │
│    │                │                │午八時三十五分許，在北二高三鶯│
│    │                │                │交流道下撞擊號誌箱，而為警方當│
│    │                │                │場查獲                        │
├──┼────────┼────────┼───────────────┤
│二  │88.10.27晚上十一│苗栗縣頭份鎮中正│趁邱良信離開未熄火之車牌號碼Ｌ│
│    │時十分許        │一路四七九號前  │Ｕ－五三九九號自小客車進入照相│
│    │                │                │館內之際，竊取該自小客車，得手│
│    │                │                │後駕駛離去，旋為邱良信報警於88│
│    │                │                │.10.27晚上十一時十五分許在苗栗│
│    │                │                │縣頭份鎮○○街土地公廟前查獲  │
├──┼────────┼────────┼───────────────┤
│三  │89.03.29凌晨三時│苗栗縣頭份鎮中正│以對人身安全尚未構成威脅之細鐵│
│    │三十分許        │路一二八號前    │絲及鑰匙竊取羅秀華所有之車牌號│
│    │                │                │碼Ｗ五－二五八九號自小客車，尚│
│    │                │                │未得手之際，為車主報警當場查獲│
└──┴────────┴────────┴───────────────┘
附錄：本判決論罪科刑法條全文
刑法第三百二十條第一項
意圖為自己或第三人不法之所有，而竊取他人之動產者，為竊盜罪，處五年以下有期
徒刑、拘役或五百元以下罰金。
刑法第一百八十五條第一項
損壞或壅塞陸路、水路、橋樑或其他公眾往來之設備或以他法致生往來之危險者，處
五年以下有期徒刑，拘役或五百元以下罰金。


司法院資訊處製作；財團法人民間司法改革基金會備份。
